臺灣高雄地方法院刑事判決　　　　　　 94年度簡上字第740號
上　訴　人　甲○○
　　　　　　　　　　1號
上列上訴人因詐欺案件，不服臺灣高雄地方法院高雄簡易庭中華
民國94年7 月25日94年度簡字第4356號第一審簡易判決（聲請簡
易判決處刑書案號：臺灣高雄地方法院檢察署94年度偵字第1208
5 號），提起上訴，本院管轄之第二審合議庭判決如下：
    主  文
原判決撤銷。
甲○○幫助共同連續意圖為自己不法之所有，以詐術使人將本人
之物交付，處拘役伍拾伍日，如易科罰金，以佰元折算壹日。
    事  實
一、緣現今國內社會層出不窮之刮刮樂、退稅或其他相類似之詐
    騙集團或不法份子，經常利用他人之存款帳戶存摺、印章、
    提款卡及密碼轉帳，藉以掩飾其等之不法行徑，避免執法人
    員循線追查，並期確保其犯罪所得之不法利益，此類訊息於
    平日大眾媒體相關社會新聞之報導均可得知，因而一般人於
    客觀上當可預見通常取得他人金融存款帳戶使用之行徑常與
    詐欺集團之犯罪密切相關。詎甲○○明知上情，竟本於縱若
    他人持其在金融機關帳戶之存摺、提款卡、密碼及印鑑等作
    為詐欺取財之犯罪工具，亦不違反其本意之不確定故意，而
    基於幫助詐欺犯意，於民國（下同）94年3 月底、4 月初某
    日，將其將其在第一商業銀行（下稱第一銀行）小港分行所
    開立之第0000000000 0號帳戶及在中華郵政股份有限公司二
    苓郵局（下稱二苓郵局）所開立之00000000000000號帳戶之
    存摺、金融卡密碼等，交付與不詳姓名年籍之人所組成之詐
    欺集團，該詐欺集團成員即以上開帳戶與金融卡作為詐欺犯
    罪工具，分別（1）於94 年3 月28日10時許，撥打電話向周
    積學佯稱其中獎98萬元，如領取該獎金須先繳納會計師費用
    69000 元及認購基金78000 元，致周積學陷於錯誤，陸續於
    94年4 月1 日12時21分許及94年4 月6 日3 時47分許，在台
    北縣楊梅鎮各匯款60000 元及18000 元至甲○○上開二苓郵
    局之帳戶內，隨即於同日遭詐欺集團成員，以金融卡提款之
    方式加以提領；（2）於94 年4 月5 日下午12時20分許，冒
    用國泰世華銀行名義以語音電話，向丙○○偽稱遭人冒名申
    辦現金卡，須依指示變更「防盜二維程式」避免損失擴大，
    致使丙○○陷於錯誤，於同日下午1 時49分，在台北縣板橋
    市○○路之臺灣銀行自動櫃員機操作，匯款新台幣（下同）
    92112 元至甲○○上開第一銀行帳戶內，並隨即於同日遭詐
    欺集團成員，以金融卡提款之方式加以提領；嗣分別經周積
    學、丙○○報警處理，始查獲上情。
二、案經周積學、丙○○分別訴由高雄市政府警察局小港分局移
    送台灣高雄地方法院檢察署檢察官聲請簡易判決處刑及移送
    併案審理。
    理  由
一、按被告以外之人於審判外之言詞或書面陳述，除法律有規定
    者外，不得作為證據；又被告以外之人於審判外之陳述，雖
    不符前四條之規定，而經當事人於審判程序同意作為證據，
    法院審酌該言詞陳述或書面陳述作成時之情況，認為適當者
    ，亦得為證據；此刑事訴訟法第159 條第1 項、第159 條之
    5 第1 項分別定有明文。查本件證人即被害人周積學、丙○
    ○於警訊中向司法警察所為之言詞陳述，雖均係被告以外之
    人於審判外之陳述，性質上屬傳聞證據，惟業經公訴人及被
    告於本院審理中同意作為證據，又本院審酌該言詞陳述作成
    時之情況，並查無其他不法之情狀，自有證據能力，而得為
    作本件之證據，先此敘明。
二、訊之被告甲○○對於其上開帳戶遭人利用作為詐欺取財之工
    具一情，固不諱言，惟矢口否認有何幫助詐欺取財之犯行，
    辯稱上開第一銀行小港分行及二苓郵局之存摺、提款卡、印
    章連同書寫在金融卡上之密碼，係伊於94年4 月1 日放在機
    車置物箱內所遺失，因戶頭內已沒有什麼錢，且當時伊忙於
    伊女兒住院生產之事，故遲未報警處理及辦理掛失止付云云
    。惟查，（1）依 我國一般金融交易習慣，存款戶辦理開設
    帳戶後如欲提領款項，可分別至開戶銀行以存摺及印章為之
    ，或以金融卡輸入密碼之方式前往操作自動櫃員機為之，故
    印章及密碼均為重要且私密之事，被告竟將密碼書於金融卡
    上，且其既無要外出提領現款，竟將上開2 帳戶之在存摺、
    印章及書有密碼之金融卡放置於機車置物箱內，並將機車停
    放於其住家樓下公眾得出入之場所，實與常情不符；（2）
    被告復在該等重要之物遺失後，未立即向警方報案及向第一
    銀行及郵局辦理掛失止付，雖其女兒確在94年3 月1 日住院
    4 月1 日生產，有其提出之診斷證明書1 紙在卷可查，惟此
    至多令被告延遲數日報案及辦理掛失止付，然被告竟至1個
    多月後之94年5 月11日警方查獲本件詐欺案並通知其到案時
    仍未報案及辦理掛失止付，實有悖於常理；（3）被 告稱上
    開第一銀行之帳戶係伊開立要讓伊女兒生產後幫伊女兒帶小
    孩，伊女兒要匯款給伊所用，查上開帳戶係被告於94年3 月
    29日至第一銀行小港分行所開立，惟在94年3 月31日起該帳
    戶即有多筆款項以轉帳及金融卡提款方式於同1 日內轉入轉
    出，共計94年3 月31日3 筆轉入3 筆轉出，94年4 月1 日2
    筆轉入2 筆轉出，94年4 月2 日7 筆轉入6 筆轉出，此有第
    一銀行小港分行94年4 月27日（94）一小港字第144 號函及
    所附之開戶資料、交易明細表各1 份附卷可稽，況被告自81
    年間起有上開二苓郵局之帳戶，亦有其在二苓郵局之開戶資
    料1 份在卷可查，其並無必要為其女兒要匯款而另開立第一
    銀行之帳戶，顯見被告所稱伊開立上開帳戶係供伊女兒匯款
    等情並非事實，而係另有隱情；（4）證 人乙○○雖於本院
    審理中到庭證述稱：被告曾於94年4 月初向伊表示簿子不見
    了等語，惟其復稱被告並未說明究係什麼簿子不見等語，顯
    見證人對於被告是否有存摺遺失等並不知情，況被告僅係聽
    被告說簿子不見，並未親眼見被告機車置物箱有被撬開等，
    其所證述之內容自難證明被告上開存摺、印章及金融卡確係
    遺失一事，而難採為對被告有利之認定；（5）本 件復據證
    人即被害人周積學、丙○○於警訊中證述確有受騙將上開款
    項匯入被告上開帳戶內之事實無誤；綜上所述，足認被告確
    有將其上開帳戶存摺、印章、提款卡、密碼等交付不法集團
    使用，致該不法集團成員輕易提領被害人所匯入之款項，被
    告提供帳戶存摺、印章、提款卡、密碼予他人使用時已預見
    可能遭不法利用等情甚明，其有幫助不法集團之人犯罪之不
    確定故意至明，本件罪證明確，被告犯行堪以認定。
三、按刑法上之幫助犯，係對於犯罪與正犯有共同之認識，而以
    幫助之意思，對於正犯資以助力，而未參與實施犯罪之行為
    者而言（最高法院75年度台上字第1509號、84年度台上字第
    5998號、88年度台上字第1270號判決參照），如未參與實施
    犯罪構成要件之行為，且係出於幫助之意思提供助力，即屬
    幫助犯；又本件上開詐欺集團之成員間，就上開詐欺取財犯
    行，顯有犯意聯絡及行為分擔，應成立共同正犯，則被告幫
    助該詐欺集團成員共同詐欺取財，自屬幫助共同詐欺取財；
    另按連續幫助與幫助連續為不同之犯罪態樣，如基於概括犯
    意，多次幫助他人犯罪，為連續幫助，該幫助者有多次犯罪
    行為；如以一幫助行為，幫助他人連續犯罪，則為幫助連續
    ，就幫助犯而言，僅有一次犯罪行（最高法院87年度台上字
    第3865號判決參照），被告提供上開帳戶幫助該詐欺集團連
    續向被害人2 人詐欺取財，自應屬被告幫助連續詐欺取財罪
    ；是核被告所為，係犯刑法第30條第1 項、第339 條第1 項
    之幫助共同連續詐欺取財罪。又被告係幫助犯，爰依刑法第
    30 條 第2 項規定，按正犯之刑減輕之。又被告上開交付二
    苓郵局帳戶供詐欺集團使用之犯行部分，雖未據聲請簡易判
    決處刑，惟與本件聲請簡易判決處刑之部分即被告交付第一
    銀行小港分行帳戶供詐欺集團使用之犯行部分，有實質上1
    罪之關係，自為聲請簡易判決效力所及，本院自得一併審理
    。
四、原審予以論罪科刑，固非無見，惟查，原審就上開被告交付
    二苓郵局部分之犯行，未及一併審酌，自有未合。上訴人上
    訴意旨，猶執上開之詞否認犯罪而指摘原判決不當，雖無理
    由，惟原審既有上開可議之處，自應由本院將原判決撤銷改
    判。審酌被告將金融帳戶交予他人供犯罪使用，紊亂社會正
    常交易秩序，並使不法之徒藉此輕易於詐騙後取得財物，致
    檢警難以追緝，助長詐騙犯罪風氣，並提高社會大眾遭受詐
    騙損失之風險，且於犯後否認犯行，未見悔意，惟念其交付
    詐欺集團之帳戶僅2 戶，所幫助詐騙之金額尚非鉅大等一切
    情狀，量處如主文所示之刑，並諭知易科罰金之折算標準，
    以資懲儆。至被告所有供本件詐騙犯罪使用之上開帳戶之存
    摺、印章及提款卡，均非違禁物，且均未扣案，為免執行之
    困難，爰不為沒收之宣告，附此敘明。
據上論斷，應依刑事訴訟法第455 條之1 第1 項前段、第3 項、
第369 條第1 項前段、第364 條、第299 條第1 項前段，刑法第
第30條、第339 條第1 項、第41條第1 項前段，罰金罰鍰提高標
準條例第1 條前段、第2 條，判決如主文。
中　　華　　民　　國　　94　　年　　11　　月　　7 　　日
                  刑事第五庭    審判長法　官  李嘉興
                                      法  官  楊筑婷
                                      法  官  林俊寬
以上證明與原本無異。
不得上訴。
中　　華　　民　　國　　94　　年　　11　　月　　7 　　日
                                      書記官  蔡淑貞
